【裁判字號】    98,訴,707
【裁判日期】    980520
【裁判案由】    偽造文書等
【裁判全文】
臺灣臺北地方法院刑事判決               98年度訴字第707號
公  訴  人  臺灣臺北地方法院檢察署檢察官
被      告  甲○○
選任辯護人  謝協昌律師
上列被告因偽造文書等案件，經檢察官提起公訴（98年度偵字第
2518號），因被告於準備程序中為有罪之陳述，經本院裁定以簡
式審判程序審理，本院判決如下：
    主  文
甲○○共同犯行使偽造公文書罪，處有期徒刑壹年陸月。扣案偽
造如附表所示編號1至編號3之物均沒收。
    事  實
一、甲○○、王學淳 (現在臺灣板橋地方法院審理中 )、張嘉安
    (現在臺灣臺北地方法院檢察署偵查中)及姓名年籍不詳綽號
    「阿成」之成年男子合組詐欺集團，均意圖為自己不法所有
    ，共同基於詐欺取財、冒充公務員行使職權及偽造供行使公
    文書之犯意聯絡、行為分擔，先由張嘉安、「阿成」偽造貼
    有甲○○照片之臺灣臺北地方法院檢察署識別證、蓋有「台
    灣台北地方法院檢察署印」印文之「臺灣台北地方法院檢察
    署偵查卷宗」、「個人資料外洩授權止付申請書」 (此申請
    書無制作名義人，不論偽造私文書罪 )、「臺灣台北地方法
    院收據」之公文書後，於民國97年10月8 日，在臺中市○區
    ○○○街20號進億汽車租賃公司，由甲○○出面為承租人，
    王學淳為連帶保證人租用車號6078-PW 號自小客車，再由其
    他姓名年籍不詳之詐欺集團成員以撥打電話之方式，於97年
    10月9 日，以電話向乙○○偽稱臺灣臺北地方法院地檢署、
    本院之公務員及銀行行員，謊稱乙○○之帳戶遭冒用而有凍
    結之虞，須將帳戶內之款項交付保管，以免遭凍結，致使乙
    ○○陷於錯誤，遂依照詐騙集團成員指示在臺北縣深坑鄉農
    會提款現金新臺幣 (下同)200萬元，並相約於當日13時30分
    ，在臺北縣深坑鄉○○路○段201巷8號後方土地公廟旁將上
    開款項交付予指定之人收受代為保管。另由「阿成」駕駛該
    車搭載甲○○、張嘉安駛至現場，繼由張嘉安將偽造之識別
    證、公文書交付予甲○○，甲○○復持偽造並貼有其照片之
    識別證向乙○○謊稱係臺灣臺北地方法院檢察署檢察官，俟
    向乙○○取受上開200 萬元後，並當場交付上開偽造本院收
    據之公文書資料予乙○○，以取信乙○○，得手後將上開款
    項交予張嘉安收受，並從中分得1 萬元，足以生損害於乙○
    ○、本院、臺灣臺北地方法院檢察署公文書之正確性。嗣後
    乙○○發覺有異始知受騙報警處理。
二、案經乙○○訴由臺北縣政府警察局新店分局報告臺灣臺北地
    方法院檢察署檢察官偵查起訴。
    理  由
一、上開事實業據被告甲○○於本院審理時坦承不諱，並有證人
    即告訴人乙○○、證人王學淳之證言可稽，且有被告簽名之
    車輛借用約定承諾切結書、偽造蓋有「台灣台北地方法院檢
    察署印」印文之「臺灣台北地方法院檢察署偵查卷宗」、「
    個人資料外洩授權止付申請書」、「臺灣台北地方法院收據
    」、臺北縣深坑鄉農會存單存款領息憑條等在卷足憑。事證
    明確，被告上開犯行應堪認定。
二、核被告所為，係犯刑法第339條第1 項之詐欺取財罪、第158
    條第1 項之僭行公務員職權罪、第216條、第211條之行使偽
    造公文書罪、第218條第1 項之偽造公印文罪、第216條、第
    212 條之行使偽造特種文書罪。其中，「個人資料外洩授權
    止付申請書」並未顯示文書之制作名義人，亦無從知悉其可
    能名義人，就此部分尚與偽造文書罪之要件不符，不論偽造
    文書罪。又被告偽造公印後，以該偽造之公印偽造公印文於
    偽造公文書上，係屬偽造公文書之部分行為而為偽造公文書
    所吸收、又偽造公文書 (特種文書) 之前階段行為復為其後
    階段之行使偽造公文書 (特種文書) 所吸收，均不論罪。另
    行使偽造公文書 (特種文書) 同時係僭行公務員職權，且係
    對於被害人乙○○施用詐術之部分行為，是以被告係以一行
    為觸犯詐欺取財、僭行公務員職權、行使偽造公文書 (特種
    文書)4罪名，應依刑法第55條前段想像競合犯規定，從一重
    之行使偽造公文書罪處斷。又被告、王學淳、張嘉安及姓名
    年籍不詳綽號「阿成」之成年男子等詐欺集團成員間有犯意
    聯結、行為分擔，應依刑法第28條規定論以共同正犯。爰審
    酌被告生活情況、智識程度、犯罪後坦承犯行之態度，以及
    被害人所受鉅大損害等一切情狀，量處如主文所示之刑。而
    被告辯護人雖求為依據刑法第59條規定酌減其刑與緩刑之諭
    知；然查被告年少體健，不思正途，冒用檢察官名義行騙，
    造成被害人200 萬元損失，迄今未與被害人和解，復以被告
    偵查時亦未完全坦承犯行，未見其澈底悔悟行為所造成社會
    之危害，本院認與刑法第59條減輕其刑、緩刑之要件尚屬有
    間，不宜減輕其刑或為緩刑之諭知。至於扣案偽造之「臺灣
    台北地方法院檢察署偵查卷宗」1 張、「臺灣台北地方法院
    收據」1 張，為因犯罪所生及供犯罪所用之物，且為被告所
    有，則均依刑法第38條第1項第2款、第3款、第3項前段規定
    ，宣告沒收。而偽造於上開偽造公文書上之「台灣台北地方
    法院檢察署印」公印文2枚，本應依刑法第219條規定宣告沒
    收；然因係存在於宣告沒收之被告所偽造公文書上，爰不另
    為沒收之諭知。惟被告偽造之「個人資料外洩授權止付申請
    書」1 張因非犯罪，故被告偽造於其上之「台灣台北地方法
    院檢察署印」公印文1枚，則依刑法第219條規定宣告沒收之
    。而貼有被告照片識別證部分，未為員警查扣，且現在何處
    亦未知悉，為避免執行實務沒收之困難，縱該識別證亦係犯
    罪所生之物兼屬被告所有，爰不併為沒收之諭知。
據上論斷，應依刑事訴訟法第273條之1第1 項、第299條第1項前
段，刑法第28條、第211條、第216條、第212條、第218條第1 項
、第158條第1項、第339條第1 項、第55條前段、第219條、第38
條第1項第2款、第3款、第3項前段，判決如主文。
本案經檢察官盧姿如到庭執行職務。
中    華    民    國    98    年    5     月    20    日
                  刑事第四庭    法  官  呂政燁
以上正本證明與原本無異。
如不服本判決應於收受送達後10日內向本院提出上訴書狀，並應
敘述具體理由；其未敘述上訴理由者，應於上訴期間屆滿後20日
內向本院補提理由書（均須按他造當事人之人數附繕本）「切勿
逕送上級法院」。告訴人或被害人如對於本判決不服者，應具備
理由請求檢察官上訴，其上訴期間之計算係以檢察官收受判決正
本之日期為準。
                                書記官  呂欣穎
中    華    民    國    98    年    5     月    20    日
附表：
┌───┬──────────────────┬───┐
│ 項目 │  應  沒  收  之  物                │ 數量 │
├───┼──────────────────┼───┤
│  1   │  臺灣台北地方法院檢察署偵查卷宗    │ 壹張 │
├───┼──────────────────┼───┤
│  2   │  臺灣台北地方法院收據              │ 壹張 │
├───┼──────────────────┼───┤
│  3   │  台灣台北地方法院檢察署印(公印文)  │ 壹枚 │
└───┴──────────────────┴───┘
附錄本案論罪科刑法條全文：
中華民國刑法第339條（普通詐欺罪）
意圖為自己或第三人不法之所有，以詐術使人將本人或第三人之
物交付者，處5年以下有期徒刑、拘役或科或併科1千元以下罰金
。
以前項方法得財產上不法之利益或使第三人得之者，亦同。
前二項之未遂犯罰之。
中華民國刑法第158條（僭行公務員職權罪）
冒充公務員而行使其職權者，處3年以下有期徒刑、拘役或5百元
以下罰金。
冒充外國公務員而行使其職權者，亦同。
中華民國刑法第211條（偽造變造公文書罪）
偽造、變造公文書，足以生損害於公眾或他人者，處1年以上7年
以下有期徒刑。
中華民國刑法第216條（行使偽造變造或登載不實之文書罪）
行使第210條至第215條之文書者，依偽造、變造文書或登載不實
事項或使登載不實事項之規定處斷。
中華民國刑法第212條（偽造變造特種文書罪）
偽造、變造護照、旅券、免許證、特許證及關於品行、能力服務
或其他相類之證書、介紹書，足以生損害於公眾或他人者，處1
年以下有期徒刑、拘役或3百元以下罰金。
中華民國刑法第218條（偽造盜用公印或公印文罪）
偽造公印或公印文者，處 5 年以下有期徒刑。
盜用公印或公印文足以生損害於公眾或他人者，亦同。


司法院資訊處製作；財團法人民間司法改革基金會備份。
